【裁判字號】    99,上訴,1614
【裁判日期】    990906
【裁判案由】    違反毒品危害防制條例
【裁判全文】
臺灣高等法院臺中分院刑事判決        99年度上訴字第1614號
上  訴  人
即  被  告  甲○○
上列上訴人因違反毒品危害防制條例案件，不服臺灣彰化地方法
院99年度訴字第502號中華民國99年6月25日第一審判決（起訴案
號：臺灣彰化地方法院檢察署99年度毒偵字第483、524號），提
起上訴，本院判決如下：
    主  文
上訴駁回。
    理  由
一、按不服地方法院之第一審判決而上訴者，須提出上訴書狀，
    並應敘述具體理由，刑事訴訟法第三百六十一條第一項定有
    明文，此為上訴必備之程式；而所謂「具體理由」，必係依
    據卷內既有訴訟資料或提出新事證，指摘或表明第一審判決
    有何採證認事、用法或量刑等足以影響判決本旨之不當或違
    法，而構成應予撤銷之具體事由，始克當之（例如：依憑證
    據法則具體指出所採證據何以不具證據能力，或依憑卷證資
    料，明確指出所為證據證明力之判斷如何違背經驗、論理法
    則）；倘僅泛言原判決認定事實錯誤、違背法令、量刑失之
    過重或輕縱，而未依上揭意旨指出具體事由，或形式上雖已
    指出具體事由，然該事由縱使屬實，亦不足以認為原判決有
    何不當或違法者（例如：對不具有調查必要性之證據，法院
    未依聲請調查亦未說明理由，或援用證據不當，但除去該證
    據仍應為同一事實之認定），皆難謂係具體理由，俾與第二
    審上訴制度旨在請求第二審法院撤銷、變更第一審不當或違
    法之判決，以實現個案救濟之立法目的相契合，並節制濫行
    上訴（最高法院97年度臺上字第892號刑事判決參照）。次
    原審法院認為上訴不合法律上之程式者，應以裁定駁回之。
    第二審法院認為上訴書狀未敘述理由或上訴有第三百六十二
    條前段之情形者，應以判決駁回之。又分別為刑事訴訟法第
    三百六十二條、第三百六十七條所明定。再第三百六十七條
    之判決，得不經言詞辯論為之。同法第三百七十二條亦定有
    明文。
二、本件原判決以被告甲○○於93年間因施用毒品案件，經臺灣
    彰化地方法院以93年度毒聲字第253號裁定應送勒戒處所觀
    察、勒戒，於93年6月1日觀察勒戒執行完畢釋放，並經臺灣
    彰化地方法院檢察署檢察官以93年度毒偵字第543號不起訴
    處分確定，又於上開觀察勒戒執行完畢釋放後5年內之同年
    間，因施用毒品案件，經臺灣彰化地方法院以93年度訴字第
    1395號判決判處有期徒刑7月確定（下稱甲案），再因竊盜
    罪，經臺灣彰化地方法院以94年度易字第248號判決判處有
    期徒刑10月確定，上開二案件經接續執行，於95年1月27日
    縮短刑期假釋出監付保護管束，於95年6月29日保護管束期
    滿假釋未經撤銷，視為執行完畢。詎其猶不知悔改，為下列
    犯行：(一)基於施用第一級毒品海洛因之犯意，於99年2月3日
    晚上7、8時許，在其位於彰化縣溪湖鎮○○里○○路○段389
    號之居處，以將海洛因粉末置入注射針筒加水注射手臂血管
    之方式，施用第一級毒品海洛因1次。(二)又另行起意，基於
    施用第一級毒品海洛因之犯意，於99年2月22日晚上7、8時
    許，在同上居處，以將海洛因粉末置入注射針筒加水注射手
    臂血管之方式，施用第一級毒品海洛因1次。(三)再基於施用
    第二級毒品甲基安非他命之犯意，於上述(二)施用第一級毒品
    海洛因1次之後約10分鐘，在同上處所，以將甲基安非他命
    置於玻璃管內以火燒烤產生煙霧而吸食之方式，施用第二級
    毒品甲基安非他命1次。嗣因彰化縣警察局田中分局偵辦江
    順永涉嫌販賣毒品案件，持臺灣彰化地方法院核發之通訊監
    察書對案外人江順永持用之0000000000號行動電話實施通訊
    監察，經監聽得以甲○○名義申辦之0000000000號行動電話
    與江順永持用之上開電話有通話聯繫，經警方通知甲○○到
    場，甲○○否認向江順永購買毒品，並否認有持用00000000
    00號行動電話與江順永為上開通話，警方亦認電話中之聲音
    應非甲○○，而無事證足懷疑甲○○有上開(二)所述施用海洛
    因之犯行，甲○○即在有偵查權限之機關或個人發覺其該等
    施用海洛因之犯行前，主動向上開分局偵查佐楊頌丞坦認其
    於上開(二)所述時、地，施用海洛因1次之犯行（然並未自首
    上開(三)所述施用甲基安非他命之犯行）。前揭被告施用第一
    級毒品（2次）及施用第二級毒品（1次）之犯罪事實，業據
    被告坦承不諱，且經被告同意警方對其採尿送驗之結果，確
    分別呈可待因、嗎啡陽性反應，及嗎啡、可待因、甲基安非
    他命陽性反應乙節，有彰化縣警察局溪湖分局委託檢驗所尿
    液代號與真實姓名對照認證單（毒偵524卷第11頁）、彰化
    縣警察局田中分局勘察採證同意書、彰化縣警察局田中分局
    委託檢驗所尿液代號與真實姓名對照認領（證）單（毒偵48
    3卷第17、12頁）、詮昕科技股份有限公司99年3月1日編號0
    0000000號、編號00000000號濫用藥物尿液檢驗報告（毒偵5
    24卷第10頁、毒偵483卷第11頁）、被告手臂連同扣案注射
    針筒照片（毒偵524卷第12頁），及注射針筒1支扣案可證，
    足徵被告自白與事實相符，被告所犯施用第一級毒品（2次
    ）及施用第二級毒品（1次）之犯行，堪以認定。被告於受
    徒刑之執行完畢後5年內故意再犯本案有期徒刑以上之3罪，
    均應依刑法第47條第1項之規定，各論以累犯，加重其刑。
    且被告係在有偵查權限之機關或個人發覺其所為如前(二)所述
    之施用第一級毒品犯行前，主動向警方自首其該次施用第一
    級毒品海洛因之犯行，而自首接受裁判，依刑法第62條前段
    規定，減輕其刑，被告此次犯施用第一級毒品罪，同時有加
    重減輕事由，爰就此次所犯施用第一級毒品罪依法先加後減
    之。爰審酌被告因施用毒品案件，經觀察、勒戒及法院判處
    之刑執行完畢釋放後，均未能徹底戒絕毒品，復犯本案2次
    施用第一級毒品罪、1次施用第二級毒品罪，顯見並無戒毒
    悔改之意，惟念其施用毒品乃自戕一己之身體健康，尚未對
    他人造成危害，及犯罪之動機、方法、手段、所生危害，暨
    犯後坦承犯行，到庭態度尚稱良好等一切情狀，爰分別量處
    有期徒刑拾壹月、拾月、陸月（均累犯），並定其應執行之
    刑為有期徒刑貳年，以示懲儆，並敘明蒞庭檢察官雖對被告
    具體求處應執行有期徒刑2年6月，惟綜合上情，認對被告處
    以如前所述之刑，已足收懲儆之效。已詳述所憑之證據及其
    認定之理由。經形式上觀察，核無不合。
三、上訴人即被告甲○○（下稱被告）上訴意旨略以：被告犯後
    坦承犯行，並未對他人造成危害，於查獲之前，在98年10月
    即固定每天至彰化署立醫院喝藥，主動以美沙冬替代療法治
    療，時間長達7月，期間因工作時間無法配合喝藥，受不了
    生理上的痛苦始犯下本件施用毒品犯行，犯後亦於99年5月1
    日至新竹署立醫院精神科求診並服用戒斷毒品藥物，請審酌
    被告有心戒毒，重新量刑云云。經查：
(一)、量刑之輕重，係屬事實審法院得依職權自由裁量之事項，苟
    已斟酌刑法第57條各款所列情狀，而未逾越法定刑度，不得
    遽指為違法（最高法院85年度臺上字第2699號裁判要旨參照
    ）。上訴意旨所指犯後坦承犯行，並未對他人造成危害等情
    ，業經原審詳予審酌，已如前述，原審既已斟酌刑法第57條
    各款所列情狀而未逾越法定刑度，其量刑難認有何違法、不
    當或輕重失衡之情形。
(二)、被告上訴意旨請求審酌其犯後坦承犯行，並未對他人造成危
    害，且有心戒毒而予重新量刑云云，惟未提出新事證以供調
    查，亦未依據卷內之訴訟資料，指摘原審判決有何足以影響
    判決本旨之不當或違法，而構成應予撤銷之具體事由，徒憑
    己意漫指原審判決不當，尚不足以動搖原審判決認定犯罪事
    實及量刑之基礎，難認係得上訴第二審之具體理由。依上揭
    說明，被告提起之第二審上訴為不合法律上程式，爰不經言
    詞辯論，判決駁回上訴。
據上論斷，應依刑事訴訟法第三百六十七條前段、第三百七十二
條，判決如主文。
中    華    民    國    99    年    9     月    6     日
            刑事第六庭    審判長法  官  李  文  雄
                                法  官  陳  如  玲
                                法  官  蔡 王 金 全
上列正本證明與原本無異。
施用第一級毒品罪得上訴。
施用第二級毒品罪不得上訴。
如不服本判決應於收受送達後十日內向本院提出上訴書狀，其未
敘述上訴理由者，並得於提起上訴後十日內向本院補提理由書 (
均須按他造當事人之人數附繕本)「切勿逕送上級法院」。
                                書記官  金  珍  華
中    華    民    國    99    年    9     月    6     日

司法院資訊處製作；財團法人民間司法改革基金會備份。
